【裁判字號】    96,簡,378
【裁判日期】    970724
【裁判案由】    土壤及地下水污染整治法
【裁判全文】
高雄高等行政法院簡易判決
                                     96年度簡字第00378號
原      告  台灣中油股份有限公司
代  表  人  甲○○
訴訟代理人  丁○○
被      告  高雄市政府
代  表  人  乙○  市長
訴訟代理人  丙○○
上列當事人間土壤及地下水污染整治法事件，原告不服行政院環
境保護署中華民國96年10月2日環署訴字第0960042618號訴願決
定，提起行政訴訟，本院判決如下：
    主  文
原告之訴駁回。
訴訟費用由原告負擔。
    事實及理由
一、緣原告所屬苓雅寮儲運所（特貿二南）場址（下稱特貿二南
    場址）前經被告以民國94年9月12日高市府環2字第09400448
    82號公告劃定為「土壤污染控制場址」，並於同年12月2日
    高市府環2字第0940060582號公告劃定為「土壤污染管制區
    」在案，嗣經被告所屬環境保護局（下稱被告環保局）於95
    年9月18日及19日派員至該場址查核，發現原告於廠區內進
    行停車遮雨棚基礎工程施工作業，核認原告於系爭場址進行
    非因污染整治計畫或污染控制計畫需要，且未經被告同意即
    從事設施新建之施工作業，違反土壤及地下水污染整治法（
    下稱土水法）第14條第2項暨土壤及地下水污染管制區管制
    辦法（下稱管制辦法）第7條第1款規定，爰依土水法第35條
    第1項規定裁處新台幣（下同）20萬元罰鍰，並限期於96年3
    月30日前改善完成。原告不服，提起訴願，亦遭決定駁回，
    原告對裁處20萬元罰鍰部分仍表不服，遂提起本件行政訴訟
    。
二、本件原告主張：
（一）依被告60期重劃區的土地分區使用示意圖，整個重劃區的
      範圍，至目前為止仍由原告使用、管理（原告所屬之苓站
      ），其中「30米道路」「公一」「廣停」
      係公共設施用地，被告既已依都市計畫法公告整個重劃區
      ，並欲徵收該公共設施土地，且亦多次進行現場會勘，查
      估地上物補償金額，而原告所屬之苓站原先所使用的辦公
      室、倉庫、水槽、堆高機/工具車停車棚（器材堆置場）
      ，因剛好位於「公一」跟「廣停」此公共設施用地徵收的
      區域中，也在拆除、補償的範圍內，被告亦多次要求轄區
      儘快拆除地上物，因此原告為了配合被告的施政，迫使原
      告需另覓場地，來設置轄區在推動地下污染改善工作仍需
      具備的停車棚（器材堆置場遮雨棚）。
（二）「停車棚」係「地下污染防治器材堆置場遮雨棚」的簡稱
      ：被告環保局在95年9月18及19日所稽查到的新建工程，
      原告轄區單位曾發函聲明確為地下污染防治器材堆置場遮
      雨棚，當然與地下污染改善工作有關，此點被告應當不否
      認。而原告現場操作同仁之所以會將該設施簡稱為「停車
      棚」，是因為該棚子係供堆高機、山貓（鏟裝車）、工具
      車、採樣車等等地下污染改善作業需用到的機具、車輛所
      使用，故簡稱為「停車棚」並無不可；且簡稱「停車棚」
      更較稱呼為「地下污染防治器材堆置場遮雨棚」便捷，原
      告研判被告可能是聽到「停車棚」，馬上聯想到該處場地
      目前為原告煉製事業部在經營計時付費的停車場，而直覺
      認為該系爭興建之停車棚是為停車場營業所需而建，才引
      發一連串的誤會。
（三）土水法管制的是土壤及地下水，但原告一再強調該施工工
      程只移除地表鋪附的混凝土結構，並未涉及當地之土壤挖
      除，被告卻以土水法逕予處罰，明顯不當，行政院環境保
      護署（下稱環保署）訴願委員會竟憑被告提供的相片，即
      認為「訴願人違規行為洵堪認定，訴願人所訴理由，核屬
      飾辯之詞，委難採認。」頗令人無法苟同。在此先不提「
      微罪不舉」，敢問被告能否估算該施工工程開挖的範圍？
      長、寬、高各是多少？一共挖出、移除多少土方？何以逕
      認是進行土壤挖除作業？
（四）被告確實有核准原告污染管制區的汙染防治計畫：由訴願
      決定書之內容可知：被告確實已核准原告污染管制區的汙
      染防治計畫一事當無疑義，此核准之事實與苓站特貿二南
      場址是否會被公告為整治場址完全無影響；且被告亦已核
      准原告苓站地區○○○○○道路土壤污染控制場址」的「汙
      染控制計畫書」；而被告辯稱原告所提出之汙染防治計畫
      或控制計畫書並沒有包括要興建停車遮雨棚一事，其實前
      揭管制辦法第5條第2項，針對汙染防治計畫書內容也只有
      籠統的規定包括：1、污染情況說明。2、土壤挖除、回填
      、暫存、運輸或地下水抽出方式。3、污染防治對策。4、
      安全衛生計畫。5、緊急應變計畫，並未要求污染防治計
      畫書提出者要明確的陳述所有的污染改善工作內容，這個
      情況也同樣存在污染控制計畫書或污染整治計畫書，主管
      機關無權也不應要求計畫書內容應巨細靡遺、詳細描述整
      個地下污染改善工作作業細節，所以被告的論點根本不合
      情、不合理、不合法。
（五）系爭行政處分違反行政程序法之相關規定：依行政程序法
      第7條第1項第2款明定「有多種同樣能達成目的之方法時
      ，應選擇對人民權益損害最少者。」而依行政程序法第8
      條中明定：行政行為，應以誠實信用之方法為之，並應保
      護人民正當合理之信賴。但原告不解，為何本件罰單竟然
      在事件發生後，拖了半年，被告才開出罰單，令人費解。
      又行政程序法第10條規定：行政機關行使裁量權，不得逾
      越法定之裁量範圍，並應符合法規授權之目的。被告不思
      應負舉證、調查之責任（依行政程序法第36條），而一昧
      的搬陳年舊帳開罰單，是否符合行政程序法的精神，令人
      質疑，則本件被告之行政作為，其合法性及適當性均有重
      大瑕疵，因原告既已取得被告汙染防治計畫書的核准函，
      則原告並無違反前揭管制辦法第5條第1項之規定；又系爭
      興建之「地下污染防治器材堆置場遮雨棚」與地下污染改
      善工作有關聯性，自不在前揭管制辦法第7條第1項的禁止
      之列，被告在未詳細深究所有事實，即予以開單告發，實
      有率斷可議之處云云，並聲明求為判決撤銷訴願決定及原
      處分中20萬元之罰鍰處分等語。
三、被告則以：
（一）按「土壤、地下水污染管制區內之土地使用或人為活動，
      應依居民健康及生活環境需要予以管制；其管制辦法應包
      括土地利用、地下水使用、農作物耕種及其他必要之管制
      事項」為土水法第14條第2項所明定。顯見土壤、地下水
      污染管制區內之土地使用及人為活動等亦受土水法之管制
      。上開特貿二南場址經被告依法公告為土壤污染管制區，
      則原告於管制區內進行非因污染整治計畫或污染控制計畫
      需要，且未經被告同意之停車遮雨棚新建工程，自當受土
      水法第14條授權訂定管制辦法第7條第1款之禁止管制，原
      告主張該施工工程只涉及地表鋪設的混凝土結構，並未動
      及當地之土壤挖除，以土水法逕予處罰顯已不適之理由，
      核不足採。
（二）依據被告94年9月12日高市府環2字第0940044882號公告，
      其中公告事項4、污染物及污染情形，被告環保局於93年1
      0月12、15日及94年5月13日前往特貿二南場址進行土壤採
      樣，土壤樣品總石油碳氫化合物最高檢測值48,122.1mg/k
      g，逾土壤污染管制標準（1,000mg/kg）20倍以上，已具
      備公告土壤污染整治場址之資格，被告考量原告已進行污
      染物移除工作，遂依土水法第13條及同法施行細則第12條
      規定，於94年9月27日以高市府環2字第0940047791號函，
      命原告採取移除或清理特貿二南場址污染物之應變必要措
      施，並於94年10月20日以高市環局2字第0940040525號函
      ，通知原告派員會同辦理初步評估土壤污染調查工作，實
      際調查日期為94年11月1日，依據初步評估土壤污染調查
      資料顯示，特貿二南場址土壤樣品總石油碳氫化合物最高
      檢測值21,440mg/kg，仍逾土壤污染管制標準（1,000mg/k
      g）20倍以上，惟原告所屬高雄煉油廠於94年12月2日以高
      環改字第0940004122號函向被告表示，將自94年12月3日
      起，移除於94年11月辦理初步評估調查工作之土壤採樣點
      鄰近土壤。
（三）然被告已於94年12月2日公告特貿二南場址為土壤污染管
      制區，對於原告所屬高雄煉油廠前項之請求，被告遂依前
      揭管制辦法第5條「污染管制區內從事土壤挖除、回填、
      暫存、運輸或地下水抽出者，應檢具清理或污染防治計畫
      書，報請各級主管機關核准後始得為之。」規定，於94年
      12月8日以高市府環2字第0940061589號函，請原告高雄煉
      油廠檢附清理或污染防治計畫書，報被告核准後始得為之
      。
（四）原告高雄煉油廠於94年12月9日提報「苓雅寮儲運所全區
      土壤污染控制場址管制區域污染防治計畫」（下稱污染防
      治計畫）到被告，該廠於所提污染防治計畫中之4.1土壤
      挖除、回填、暫存作業一節敘明「為加速區域土壤污染整
      治的進度，緊急關切地區之污染土壤，苓所將逐步進行土
      壤離地處理，土地經開挖後，受污染的土壤將直接進入土
      壤生物復育場進行生物復育工作。」與4.3地下水抽出一
      節敘明「開挖區可視的地下水位面產生浮油，將派抽油車
      或以吸油棉（吸油布）回收、處理該等油料。」被告考量
      該廠於所提污染防治計畫中所敘明之作為後，在基於加速
      土壤污染整治進度之前提下，於94年12月30日以高市府環
      2字第0940062061號函，同意該廠依所提污染防治計畫，
      執行污染防治作業，並請該廠將所提污染防治計畫合併於
      土壤污染控制計畫，一併提送被告土壤及地下水污染場址
      改善推動小組委員會審議；於控制計畫未完成審議前，該
      污染管制區內從事土壤挖除、回填、暫存、運輸或地下水
      抽出者，應依污染防治計畫辦理。
（五）準此，被告係基於原告所屬高雄煉油廠之請求，願意再次
      辦理土壤移除或清理工作，及為加速土壤污染整治進度之
      前提下，核准該廠所提污染防治計畫，使該廠能於污染控
      制計畫未完成審議前，採取積極作為，以加速特貿二南場
      址之土壤污染整治進度，並非同意原告得於特貿二南場址
      之土壤污染管制區內，從事上開管制辦法第7條所禁止之
      新建、增建、改建或修建建築物或設施等土地利用行為。
      且綜觀該份污染防治計畫所提土壤挖除、回填、暫存、運
      輸及地下水抽出等各項作業內容，原告並無述及將於特貿
      二南場址之土壤污染管制區內，從事停車遮雨棚新建工程
      ，故原告主張被告已回函同意依該污染防治計畫書辦理，
      因此即使該興建工程有涉及土壤挖除，亦不違反土水法規
      定，及污染防治計畫包括特貿二南地區，因此，在特貿二
      南地區進行地下污染防治施工工程，並無違反土水法等理
      由，顯係誤解上開管制辦法第5條關於污染管制區內從事
      土壤挖除作業報請主管機關核准，及同辦法第7條禁止土
      地利用行為之規定所致，核不足採。
（六）原告主張該新建工程確為地下污染防治器材堆置場遮雨棚
      ，其轄區單位已發函聲明之理由，經查係原告所屬高雄煉
      油廠，於被告環保局稽查發現違規事實後，於95年9月22
      日以高環改字第0950002755號函自行補送之說明。且被告
      於95年10月14日函復該廠表示，因特貿二南場址之初步評
      估結果，業於95年8月18日報請環保署審核，宜俟核復該
      場址之審議結果，再據以研辦，較屬妥適，故被告並未同
      意所請新建工程之事由。又被告環保局依法於94年9月18
      日至特貿二南場址土壤污染管制區進行稽查業務時，即發
      現該管制區地表有開挖情形，據現場人員表示，特貿二南
      場址處正進行停車遮雨棚基礎工程，為調查該件工程違規
      事實是否屬實，被告環保局於翌日（即9月19日），再次
      至特貿二南場址進行調查，確定原告所從事停車遮雨棚新
      建工程之違規事實。前述調查皆有稽查紀錄佐證，被告續
      依法函請原告針對該違規事實陳述意見，被告依原告所陳
      意見，調閱與本件相關之各項資料文件進行查證，始認為
      原告陳述之意見無法改變違規情事，爰依土水法第35條第
      1項規定處以罰鍰。本件裁處書於96年3月26日送達，未逾
      行政罰法第27條「行政罰之裁處權，因3年期間之經過而
      消滅。」之規定。
（七）本件爭執點在於被告環保局於95年9月18日及19日2天派員
      至該場址查核，發現原告所屬苓雅寮儲運所人員於場區內
      所進行之停車遮雨棚基礎工程及土壤挖除施工作業，是否
      屬於「未經被告同意，即從事設施新建之施工作業」，茲
      研析如下：
    1.查原告所屬高雄煉油廠於94年12月9日以高環改字第09400
      04159號函向被告提報污染防治計畫，被告於94年12月30
      日以高市府環2字第0940062061號函復該廠確實依照所提
      污染防治計畫執行污染防治作業，避免產生污染情事，並
      請該廠將所提污染防治計畫合併於土壤污染控制計畫，一
      併提送被告土壤及地下水污染場址改善推動小組委員會審
      議，土壤污染控制計畫未完成審議前，於土壤污染管制區
      內從事土壤挖除、回填、暫存、運輸或地下水抽出者，應
      依污染防治作業書辦理。
    2.查原告所提出之污染防治計畫第4-1頁4.1節土壤挖除、回
      填、暫存作業所提各項作業內容，僅係一般性土壤挖除等
      作業，並未述及將於系爭場址之土壤污染管制區內，從事
      「停車遮雨棚新建工程」暨土壤挖除作業此一個案。且縱
      然該工程屬於與污染防治相關之工程，基於該場址屬於污
      染較嚴重之土壤污染整治場址，原告於污染管制區內從事
      此一工程暨土壤挖除作業，更應確實踐行土壤及地下水污
      染管制區管制辦法第5條第1項之規定，即於從事「停車遮
      雨棚新建工程」及土壤挖除作業前，應先行檢具從事此一
      個案工程暨土壤挖除作業之污染防治計畫，報請被告核准
      後始得為之。
    3.依土水法第14條第2項之規定，顯見土壤、地下水污染管
      制區內之土地使用及人為活動等均受土地法之管制，特貿
      二南場址經被告依法公告為土壤污染管制區，則原告於管
      制區內進行非因污染整治計畫或污染控制計畫需要，且未
      經被告同意之停車遮雨棚新建工程，自應受土水法第14條
      授權訂定管制辦法第7條第1款之禁止管制，原告主張該施
      工工程僅涉及地表鋪設之混凝土結構，並未動及當地之土
      壤挖除，以土水法逕予處罰顯已不適之理由，核不足採。
    4.原告主張被告曾於94年12月30日回函同意苓雅寮儲運所全
      區（包含「特貿二南」）土壤污染控制場址管制區域污染
      防治計畫，因此系爭工程縱使涉及土壤挖除，亦不違反土
      水法規定云云。既已明知系爭場址為土壤污染管制區，且
      未經各級主管機關核准前，不得從事土壤挖除等作業，原
      告未經報請核准，於該場址污染管制區內進行停車遮雨棚
      基礎工程施工作業，分別於95年9月18日及19日2天經被告
      派員查核屬實，有該稽查採證照片8張、土壤及地下水污
      染稽查紀錄及裁處書等在卷可證，違規事實，炯然明甚，
      無容任許違章行為人另借名義規避，是被告所為處分並無
      違誤等語，資為抗辯，並聲明求為判決駁回原告之訴。
四、本件兩造之爭點為：原告在特貿二南場址內所進行之停車遮
    雨棚基礎工程施工作業，是否屬未經被告同意，即從事設施
    新建之施工作業，而有違反土水法第14條第2項及上開管制
    辦法第7條第1款規定，而應依土水法第35條第1項規定加以
    裁罰？茲析論如下：
（一）按「所在地主管機關應依控制場址或整治場址之土壤、地
      下水污染範圍，劃定、公告土壤、地下水污染管制區，並
      報請中央主管機關備查；土壤、地下水污染範圍變更時，
      亦同。前項土壤、地下水污染管制區內之土地使用或人為
      活動，應依居民健康及生活環境需要予以管制；其管制辦
      法應包括土地利用、地下水使用、農作物耕種及其他必要
      之管制事項，並由中央主管機關會商有關機關定之。」「
      污染行為人或污染土地關係人違反依第14條第2項所定污
      染管制區管制辦法之規定者，處新台幣20萬元以上100萬
      元以下罰鍰，並通知限期改善，屆期未完成改善者，按日
      連續處罰；情節重大者，得命其停止作為或停工、停業。
      必要時，並得勒令歇業。」分別為土水法第14條第1項、
      第2項及第35條第1項所明定。次按「土壤污染管制區內禁
      止下列土地利用行為，但經各該主管機關同意者，不在此
      限：1、新建、增建、改建或修建非因污染整治計畫或污
      染控制計畫需要之建築物或設施。」亦為管制辦法第7條
      第1款所規定。按上開管制辦法係依土水法第14條第2項規
      定之授權所訂定，其目的係依居民健康及生活環境需要，
      而為管制土壤、地下水污染管制區內之土地使用或人為活
      動之細節性及技術性事項，核與土水法授權意旨相符，爰
      予援用。
（二）次依被告94年12月2日高市府環2字第0940060582號公告所
      載：「．．．公告事項：．．．五、管制事項：．．．（
      二）從事土壤挖除、回填、暫存、運輸或地下水抽出者，
      應檢具清理或污染防治計畫書，報請各級主管機關核准後
      始得為之。上述清理或污染防治計畫書得合併於污染控制
      或整治計畫中提出。（三）土壤污染管制區內禁止下列土
      地利用行為，但經各該主管機關同意者，不在此限：（1
      ）新建、增建、改建或修建非因污染整治計畫或污染控制
      計畫需要之建築物或設施。．．．。」再依上開管制辦法
      第7條第1款及土水法第35條第1項規定可知，於污染管制
      區內從事土壤挖除、回填、暫存、運輸或地下水抽出者，
      應檢具清理或污染防治計畫書，報請各級主管機關核准後
      始得為之；又如在土壤污染管制區內進行新建、增建、改
      建或修建非因污染整治計畫或污染控制計畫需要之建築物
      或設施時，亦需經主管機關之同意始得為之，若有違反，
      即應受罰。
（三）原告所屬特貿二南場址前經被告以94年9月12日高市府環2
      字第0940044882號公告劃定為「土壤污染控制場址」，並
      於同年12月2日高市府環2字第0940060582號公告劃定為「
      土壤污染管制區」，並經環保署於94年12月15日以環署土
      字第0940099499號函同意備查在案。嗣經被告環保局於95
      年9月18日及19日派員至該場址查核，發現原告於廠區內
      進行停車遮雨棚基礎工程施工作業，核認原告於系爭場址
      進行非因污染整治計畫或污染控制計畫需要，且未經被告
      同意即從事設施新建之施工作業，違反土水法第14條第2
      項及上開管制辦法第7條第1款規定，乃依土水法第35條第
      1項規定裁處20萬元罰鍰，並限期於96年3月30日前改善完
      成等情，有被告前揭公告、環保署上開函文、被告環保局
      95年9月18日、19日土壤及地下水污染防治稽查紀錄及現
      場照片及96年3月21日高市府環土處字第32-096-030003號
      執行違反土壤及地下水污染整治法案件裁處書附原處分卷
      及本院卷可稽，應堪認定。又本件原告僅就原處分中20萬
      元之罰鍰處分部分有爭執，對於限期改善之處分並無異議
      乙節，有原告96年12月7日行政訴訟陳報狀附本院卷可稽
      ，故本件係屬簡易案件，先此敘明。
（四）查原告所屬特貿二南場址既經被告上開公告劃定為「土壤
      污染管制區」，並經環保署同意備查在案；且被告上開公
      告之公告事項中之管制事項載明：「從事土壤挖除、回填
      、暫存、運輸或地下水抽出時，應檢具清理或污染防治計
      畫書，報請各級主管機關核准後始得為之。」「土壤污染
      管制區內禁止下列土地利用行為，但經各該主管機關同意
      者，不在此限：（1）新建、增建、改建或修建非因污染
      整治計畫或污染控制計畫需要之建築物或設施。」則原告
      如欲在系爭地點進行土壤挖除、暫存作業，即需檢具清理
      或污染防治計畫書，報請主管機關核准後始得為之；且在
      未經主管機關同意前，亦不得就非因污染整治計畫或污染
      控制計畫需要之建築物或設施，任意進行新建、增建、改
      建或修建等行為。次查，系爭特貿二南場址經被告前揭94
      年9月12日高市府環2字第0940044882號公告為土壤污染控
      制場址，據其公告事項所載：「．．．4、污染物及污染
      情形：本府環境保護局於93年10月12、15日及94年5月13
      日前往．．．特貿二南場址區域進行9處（16個）土壤採
      樣，檢測結果計有6個土壤樣品之總石油碳氫化合物檢測
      值（11144.7、48122.1、2428、4964.28、1969、16216mg
      /kg）達土壤污染管制標準。」被告考量原告已進行污染
      物移除工作，遂依土水法第13條第1項及第2項規定，於94
      年9月27日以高市府環2字第0940047791號函，命原告採取
      移除或清理特貿二南場址污染物之應變必要措施；並於94
      年10月20日以高市環局2字第0940040525號函，通知原告
      派員會同辦理初步評估土壤污染調查工作。嗣於94年11月
      1日由中環科技事業股份有限公司至現場進行監測採樣，
      經其於特貿二南場址之8個採樣點採樣，其中總石油碳氫
      化合物〔TPH（C6～C9）、TPH（C10～C40）〕依現場光離
      子偵測器篩試後，再選取濃度最高之樣品至實驗室分析，
      其總石油碳氫化合物最高檢測值為20,700mg/kg，仍逾土
      壤污染管制標準（1,000mg/kg）20倍以上。原告所屬高雄
      煉油廠其後又於94年12月2日以高環改字第0940004122號
      函向被告表示，將自94年12月3日起，移除被告環保局94
      年11月在特貿二南場址土壤採樣點之鄰近土壤。然因被告
      已於94年12月2日公告特貿二南場址為土壤污染管制區，
      對於原告所屬高雄煉油廠前項之請求，被告遂依上開管制
      辦法第5條「污染管制區內從事土壤挖除、回填、暫存、
      運輸或地下水抽出者，應檢具清理或污染防治計畫書，報
      請各級主管機關核准後始得為之」規定，於94年12月8日
      以高市府環2字第0940061589號函請原告所屬高雄煉油廠
      就移除特貿二南場址處之土壤，需先檢附清理或污染防治
      計畫書，報被告核准後始得為之。原告所屬高雄煉油廠於
      94年12月9日乃向被告提報污染防治計畫，據其所污染防
      治計畫4.1土壤挖除、回填、暫存作業一節敘明：為加速
      區域土壤污染整治的進度，緊急關切地區之污染土壤，苓
      所將逐步進行土壤離地處理，土地經開挖後，受污染的土
      壤將直接進入土壤生物復育場進行生物復育工作。另污染
      防治計畫4.3地下水抽出一節敘明：開挖區可視的地下水
      位面產生些許浮油，將派抽油車或以吸油棉（吸油布）回
      收、處理該等油料等語。嗣被告再以94年12月30日高市府
      環2字第0940062061號函，同意原告所屬高雄煉油場依上
      開污染防治計畫書執行污染防治作業，並將其所提污染防
      治計畫書合併於土壤污染控制計畫，一併提送被告土壤及
      地下水污染場址改善推動小組委員會審議；於控制計畫書
      尚未完成審議前，該污染管制區內從事土壤挖除、回填、
      暫存、運輸或地下水抽出者，應依污染防治計畫書辦理等
      情，有上開各函文附原處分卷可參。準此可知，被告僅係
      基於為加速土壤污染整治進度，乃核准原告所屬高雄煉油
      廠於所提污染控制計畫未完成審議前，採取積極作為，就
      有關該污染管制區內從事有關前揭污染防治計畫書所載事
      項，得先行從事土壤挖除、回填、暫存、運輸或地下水抽
      出等作業，以加速特貿二南場址之土壤污染整治進度；但
      被告並未同意原告得於特貿二南場址之土壤污染管制區內
      ，從事上開污染防治計畫書以外，而屬上開管制辦法第7
      條所禁止之新建、增建、改建或修建建築物或設施等土地
      利用行為，已甚明確。然查，綜觀原告上開污染防治計畫
      所提土壤挖除、回填、暫存、運輸及地下水抽出等各項作
      業內容，原告並無述及將於特貿二南場址之土壤污染管制
      區內，從事停車遮雨棚新建工程，揆諸前揭說明，原告依
      法自不得在未經報請被告同意之情形下，自行進行從事該
      項新建工程。是原告主張被告確已核准其污染控制計畫書
      云云，核不足採。
（五）至原告主張該新建工程實為地下污染防治器材堆置場遮雨
      棚，與地下污染改善工程有關，原告亦曾發函聲明該新建
      工程確為地下污染防治器材堆置場遮雨棚，且該施工工程
      僅移除地表鋪附之混凝土結構，不應以土水法處罰云云。
      惟查，觀諸被告環保局94年9月18日、19日於現場稽查所
      拍攝照片顯示，原告現場施工之工程，除挖除表面之混凝
      土結構外，亦有挖除土壤部分甚明，且被告環保局該2日
      之土壤及地下水污染稽查紀錄亦經原告在場代表人員親自
      閱覽無訛後簽名在案。原告所屬高雄煉油廠於被告環保局
      95年9月18日、19日於現場稽查發現違規事實後，隨即以
      95年9月22日高環改字第0950002755號函報被告環保局略
      以：「為提升本場苓站地區之土壤污染整治效率，需在苓
      站特貿二南區域重新規劃、設置相關之污染改善配套硬體
      ．．．旨述配套硬體包括高壓電變壓站、器材堆置場。」
      惟查，系爭遮雨棚工程，縱如原告所述係屬地下污染防治
      器材堆置場遮雨棚或停車棚，但原告於前揭向被告報准之
      污染防治計畫內，並無述及將於特貿二南場址之土壤污染
      管制區內，從事該遮雨棚新建工程，已如前述。況被告旋
      於95年10月14日以高市府環2字第0950052749號函復略以
      ：「．．．且日前（95年8月18日）本府亦將該場址之初
      步評估結果，報請行政院環保署審核中。三、本案宜俟行
      政院環保署核復該場址之審議結果，貴廠再據以研辦，較
      屬妥適。」益證被告並未同意原告所請從事該遮雨棚新建
      工程。又系爭場址既經被告前揭公告劃定為土染污染控制
      場址暨污染管制區，並經環保署上開函文同意備查在案，
      其污染物及污染情形之採樣調查結果，依該公告可知，顯
      逾管制標準值甚鉅，該區域內任何開挖土地之行為，將導
      致受污染之地下空氣與液體揮發於空中及散濺於地面，嚴
      重影響附近居民生活品質及身心之健康，故原告於該管制
      區域內如要進行非因前揭污染防治計畫之工程，依法均需
      報請被告核准同意後始得為之，其目的在於使主管機關於
      監督及專業裁量可得運作行為之範圍內，將可能對環境造
      成無法挽回之污染降到最低。是原告本項主張亦有誤解法
      令原意，顯無可採。
（六）綜上所述，原告主張均非可採，被告以原告違反土水法第
      14條第2項所定之前揭管制辦法第7條第1款規定，並依土
      水法第35條第1項規定裁處罰鍰20萬元，核無違誤。訴願
      決定遞予維持，亦無不合。原告訴請撤銷，為無理由，應
      予駁回。又本件事證已臻明確，兩造其餘攻擊防禦方法，
      均核與本件判決結果不生影響，爰不一一論述。另又本件
      屬簡易事件，爰不經言詞辯論為之，附此敘明。
五、據上論結，本件原告之訴為無理由，依行政訴訟法第233條
    第1項、第236條、第195條第1項後段、第98條第1項前段，
    判決如主文。
中    華    民    國    97    年     7    月   24     日
              高雄高等行政法院第三庭
                                法官  詹 日 賢
以上正本係照原本作成。
如不服本判決，應於送達後20日內，向本院提出上訴狀並表明上
訴理由，如於本判決宣示後送達前提起上訴者，應於判決送達後
20日內補提上訴理由書（須按他造當事人人數附繕本）。
中    華    民    國    97    年     7    月   24     日
                              書記官  宋 鑠 瑾
附註：
行政訴訟法第235條（第1項、第2項）：
對於適用簡易程序之裁判提起上訴或抗告，須經最高行政法院之
許可。
前項許可，以訴訟事件所涉及之法律見解具有原則性者為限。


司法院資訊處製作；財團法人民間司法改革基金會備份。
